臺灣臺北地方法院民事判決　九十一年度訴字第四六三三號
　　原　　　告　歐力士小客車租賃股份有限公司
?
　　法定代理人　甲○○
　　訴訟代理人　周立仁律師
　　被　　　告　炘鋼實業股份有限公司
?
　　法定代理人　乙○○
右當事人間請求損害賠償等事件，本院判決如左：
    主    文
被告應給付原告新台幣伍拾捌萬玖仟伍佰貳拾貳元及自民國八十八年十月二十三日起
至清償日止，按週年利率百分之五計算之利息。
訴訟費用由被告負擔。
本判決於原告以新台幣壹拾玖萬柒仟元供擔保後，得假執行。但被告如於假執行程序
實施前，以新台幣伍拾捌萬玖仟伍佰貳拾貳元為原告預供擔保後，得免為假執行。
    事    實
甲、原告方面：
  一、聲明：除假執行擔保金額外，如主文第一項所示。
  二、陳述略稱：
  １、原告與被告於民國八十七年十二月十日簽訂小客車租賃契約（下稱系爭契約）
      ，被告向原告承租用車牌號碼BB-3785號BMW520i廠牌小客車一輛，約定租賃期
      間自八十七年十二月十二日起至九十年十二月十一日止，租金每月新台幣（下
      同）五萬九千一百元，繳款方式以即期支票支付每一月計一期之租金，每月十
      六日為付款日，交車同時繳第一期租金，其他各期開立三十六期支票給付之，
      詎料原告就被告用以支付租金之八十八年九月十六日及同年十月十六日支票分
      別提示，均遭退票未獲兌現，因被告已違約，原告遂於八十八年十月二十一日
      委請律師發函終止系爭租貸契約，並請求給付租金及賠償，迄今仍未見被告清
      償。
  ２、兩造所簽訂系爭租賃契約第十二條第三項就違約之處理約定「承租人（即被告
      ）除應無條件付清車輛租金及應付款項外，另需繳付未到期租金總和的百分之
      三十作為租賃車輛折舊損失賠償。」，系爭契約於八十八年十月二十二日終止
      ，計尚未到期之租賃期間為二十五個月（八十八年二個月，八十九年十二個月
      ，九十年十一月個月），每月租金五萬九千一百元，故未到期租金總和為一百
      四十七萬七千五百元（計算式：59,100x25=1,477,500），被告應繳付賠償金
      為四十四萬三千二百五十元（計算式：1,477,500x30%=443,250），含稅為四
      十六萬五千四百十二元（計算式：443,250x1.05=465,412），又本件契約終止
      前，被告尚欠原告二期租金（即八十八年九月、十月），計十一萬八千二百元
      （計算式：59,100x2=118,200），含稅為十二萬四千一百一十元（計算式：
      118,200x1.05=124,110），故本件請求被告給付五十八萬九千五百二十二元（
      計算式：465,412+124,110=589,522）。
  ３、對被告抗辯之陳述：
      車子是新車交給被告，都是被告在使用，發生故障原告也配合送原廠維修，原
      告有提供代步車給被告，整個過程另案也交代的很清楚，如果被告要解約，為
      何收原告的代步車。
  三、證據：提出小客車租賃契約影本、律師函影本暨回執卡影本各一件為證。
乙、被告方面：
  一、聲明：駁回原告之訴及假執行之聲請。如受不利判決，請准供擔保免為假執行
      。
  二、陳述略稱：
  １、不同意原告的主張，事實上是原告違約，車子不能使用，一直在高德汽車公司
      修理，依約定原告應提供代步車輛，但原告都沒有提供代步車輛，可以傳喚原
      告公司的人員說明。支票不是跳票，是原告同意我們提存到法院。我們沒有提
      存的部分後續原告還有領走。原告也承認汽車不能使用，也沒有給我代步車。
  ２、租金一個月是六萬六千六百元，代步車原告沒有給我們，還發函賠償我們，在
      我們發函要終止契約後，他們才交付代步車，這部車原廠的顧問也說沒有辦法
      保證完全修復，可以發函詢問汽車公司，這部車是否被我們過度使用，可以看
      車子的里程數。代步車我們沒有使用，是原告硬要把車子留在我們公司，在我
      們發函終止契約之前從來沒有提供代步車。我們有把租金提存在法院。
丙、本院依職權調取九十年度上易字第四三八號（一審案號本院八十九年訴字第四七
    八二號）返還價金民事全部卷宗及八十八年度執全字第二六四九號假處分卷宗。
    理    由
一、依兩造簽訂之系爭契約第十四條約定，本契約若因故引起有關之法律訴訟行為時
    ，雙方同意以台灣台北地方法院即本院為第一審管轄法院，是本院自有管轄權，
    合先敘明。
二、原告起訴主張：原告與被告於八十七年十二月十日簽訂系爭契約，被告向原告承
    租用車牌號碼BB-3785號BMW520i廠牌小客車一輛，約定租賃期間自八十七年十二
    月十二日起至九十年十二月十一日止，租金每月五萬九千一百元，繳款方式以即
    期支票支付每一月計一期之租金，每月十六日為付款日，交車同時繳第一期租金
    ，其他各期開立三十六期支票給付之，詎料原告就被告用以支付租金之八十八年
    九月十六日及同年十月十六日支票分別提示，均遭退票未獲兌現，因被告違約，
    原告遂於八十八年十月二十一日委請律師發函終止系爭租貸契約，並請求給付租
    金及賠償，迄今仍未見被告清償。另依系爭租賃契約第十二條第三項約定「承租
    人（即被告）除應無條件付清車輛租金及應付款項外，另需繳付未到期租金總和
    的百分之三十作為租賃車輛折舊損失賠償。」，系爭契約於八十八年十月二十二
    日終止，計尚未到期之租賃期間為二十五個月（八十八年二個月，八十九年十二
    個月，九十年十一月個月），每月租金五萬九千一百元，故未到期租金總和為一
    百四十七萬七千五百元（計算式：59,100x25=1,477,500），被告應繳付賠償金
    為四十四萬三千二百五十元（計算式：1,477,500x30%=443,250），含稅為四十
    六萬五千四百十二元（計算式：443,250x1.05=465,412），又本件契約終止前，
    被告尚欠原告二期租金（即八十八年九月、十月），計十一萬八千二百元（計算
    式：59,100x2=118,200），含稅為十二萬四千一百一十元（計算式：
    118,200x1.05=124,110），故本件請求被告給付五十八萬九千五百二十二元（計
    算式：465,412+124,110=589,522）等語。被告則以：事實上是原告違約，車子
    不能使用，一直在高德汽車公司修理，依約定原告應提供代步車輛，但原告都沒
    有提供代步車輛，支票也不是跳票，是原告同意提存到法院，沒有提存的部分後
    續原告還有領走，代步車原告沒有給我們，還發函賠償我們，在我們發函要終止
    契約後，他們才交付代步車，這部車原廠的顧問也說沒有辦法保證完全修復，代
    步車我們沒有使用，是原告硬要把車子留在我們公司，在我們發函終止契約之前
    從來沒有提供代步車等語，資為抗辯。
三、原告主張之事實，已據其提出租賃契約書、律師函暨回執卡各一件為證，並為被
    告所不爭執，自堪認原告之主張為真實。茲兩造所爭執者為：(一)被告有無違約積
    欠二期租金？原告終止系爭租約是否合法？(二)被告主張終止系爭租約是否合法？
    原告是否未履行提供代步車之義務？以下分別論述之。
四、按，訴訟標的於確定之終局判決中經裁判者，除法律別有規定外，當事人不得就
    該法律關係更行起訴。民事訴訟法第四百條第一項定有明文。又訴訟標的之法律
    關係，於確定之終局判決中經裁判者，當事人之一造以該確定判決之結果為基礎
    ，於新訴訟用作攻擊防禦方法時，他造應受其既判力之拘束，不得以該確定判決
    言詞辯論終結前所提或得提出而未提出之其他攻擊防禦方法，為與該確定判決意
    旨相反之主張，法院亦不得為反於確定判決意旨之裁判，此就民事訴訟法第四百
    條第一項規定之旨趣觀之甚明。（最高法院六十九年度台上字第一八０九號判決
    及七十年度台上字第三四五四號判決意旨參照）。經查，兩造所簽訂之系爭租賃
    契約已於八十八年十月二十二日經原告合法終止，即兩造於八十七年十二月十七
    日之租賃契約於八十八年十月二十二日即經原告終止，且兩造間另訂定之備忘錄
    所載「於三年租期屆滿」、「乙方繳清各期租金、違規罰款及屬乙方所而負擔之
    必要費用」之條件亦均未成就，該備忘錄之買賣契約未生效，被告就未生效之買
    賣契約行使解除權，其解除契約仍不合法等情，均業經臺灣高等法院九十年度上
    易字第四三八號民事判決所確定之事實，亦經本院調閱該事件卷宗核閱屬實。就
    本件原告所據以主張系爭租賃契約已合法終止之法律關係，自應受上開確定判決
    所認定事實之拘束。從而原告以該確定判決之結果為基礎，於本件新訴訟用作攻
    擊防禦方法時，被告應受其既判力之拘束，不得以該確定判決言詞辯論終結前所
    提或得提出而未提出之其他攻擊防禦方法，為與該確定判決意旨相反之主張，法
    院亦不得為反於確定判決意旨之裁判，合先敘明。
五、另按，承租人應依約定日期，支付租金；無約定者，依習慣；無約定亦無習慣者
    ，應於租賃期滿時支付之。如租金分期支付者，於每期屆滿時支付之。如租賃物
    之收益有季節者，於收益季節終了時支付之。民法第四百三十九條定有明文。查
    ，被告用以支付系爭租約租金之八十八年九月十六日及同年十月十六日支票，面
    額各五萬九千一百元，共計十一萬八千二百元，經原告分別提示，均遭退票未獲
    兌現一節，為被告所不否認，且因被告已違約，原告曾於八十八年十月二十一日
    委請律師發函終止系爭租貸契約，並請求給付租金及賠償等情，亦為被告所不爭
    ，是原告依前開規定請求被告給付該二期租金共十二萬四千一百一十元（含稅，
    計算式：118,200x1.05=124,110），自屬有據。
六、次依系爭租賃契約第十二條第三項約定「承租人（即被告）除應無條件付清車輛
    租金及應付款項外，另需繳付未到期租金總和的百分之三十作為租賃車輛折舊損
    失賠償。」，查，被告積欠二期租金，業如上述，顯已違約，經原告於八十八年
    十月二十二日合法終止系爭契約，系爭契約於八十八年十月二十二日終止，計尚
    未到期之租賃期間為二十五個月（八十八年二個月，八十九年十二個月，九十年
    十一月個月），每月租金五萬九千一百元，故未到期租金總和為一百四十七萬七
    千五百元（計算式：59,100x25=1,477,500），被告應繳付賠償金為四十四萬三
    千二百五十元（計算式：1,477,500x30%=443,250），含稅為四十六萬五千四百
    十二元（計算式：443,250x1.05=465,412），原告主張被告應如數賠償，亦屬有
    據。
七、被告雖辯稱略以：係原告違約未提供代步車及支票不是跳票，是原告同意提存到
    法院，沒有提存的部分後續原告還有領走云云。惟為原告所否認，查，被告前曾
    以原告未於系爭車牌號碼BB-3785號BMW520i廠牌小客車一輛送修繕期間提供代步
    車為由，主張終止系爭契約，起訴請求原告返還保證金等事件，經本院台北簡易
    庭認被告未依系爭契約之約定以「書面」通知原告改正，即逕行終止契約為不合
    法，而以八十八年度北簡字第一三０五八號判決駁回其訴確定在案（見本院八十
    九年訴字第四七八二號返還價金民事卷宗第四十四頁），且為被告所不爭執，其
    自不得再以原告未提供代步車為辯，主張免責；況原告曾於八十八年六月三十日
    提供車牌號碼BB-3119號代用車一輛予被告之事實，亦為被告所是認，縱如被告
    所稱係原告硬要把車子留在被告公司，及被告究有無使用該代步車，亦與本件無
    涉。至原告是否尚提示八十八年十一月以後到期之租金支票，因原告並未在本件
    請求此部分金額，自亦與本件無關，被告上開所辯均無可採。
八、綜上所述，原告主張被告積欠租金並已違約，經其於八十八年十月二十二日合法
    終止系爭契約，既屬可採，業據論述如上，其主張依系爭租賃契約第十二條第三
    項約定承租人（即被告）應負車輛折舊損失賠償，應繳付賠償金含稅為四十六萬
    五千四百十二元，及系爭契約終止前，被告尚欠原告二期租金，含稅為十二萬四
    千一百一十元，故本件請求被告給付五十八萬九千五百二十二元（計算式：
    465,412+124,110=589,522 ），並加計自八十八年十月二十三日（即終止契約之
    翌日）起至清償日止，按週年利率百分之五計算之法定遲延利息等語，為有理由
    ，應予准許。
九、因本案事證已臻明確，兩造其餘主張陳述及所提之證據，均毋庸再予審酌，附此
    敘明。
十、兩造陳明願供擔保請為宣告假執行或免為假執行，經核均與規定相符，爰分別酌
    定相當之擔保金額予以宣告。
十一、結論：
  本件原告之訴為有理由，依民事訴訟法第七十八條、第三百九十條第二項，判決如
  主文。
中　　　華　　　民　　　國　　九十一　　年　　  十一　　月　　二十九　　日
                                  民事第三庭法      官　張明輝
右為正本係照原本作成
如對本判決上訴，須於判決送達後廿日內向本院提出上訴狀
中　　　華　　　民　　　國　　九十一　　年　　  十二　　月　　　二　　　日
　　　　　　　　　　　　　　　　　　　　　　法院書記官　周其祥
